臺灣桃園地方法院行政訴訟判決　
110年度交字第601號
                                    111年3月29日辯論終結
原      告  賴易成  
被      告  桃園市政府交通事件裁決處
                      設桃園市○○區○○路00號7至8樓
代  表  人  張丞邦    住同上
訴訟代理人  黃一鳴律師
複 代理 人  陳奕昕律師
上列當事人間交通裁決事件，原告不服被告民國110年12月14日
桃交裁罰字第58-ZHC246379號裁決，提起行政訴訟，本院判決如
下：
    主  文
原告之訴駁回。
訴訟費用新臺幣參佰元由原告負擔。
    事實及理由
一、事實概要：原告於民國110 年9 月18日上午7 時13分許，駕
    駛車牌號碼0000-00 號自用小客車（下稱系爭車輛），行經
    國道三號高速公路南向363.9 公里時，經內政部警政署國道
    公路警察局第八公路警察大隊（下稱舉發機關）員警認定原
    告未依規定繫安全帶並拍照採證後，於110 年10月8 日以國
    道警交字第ZHC000000 號舉發違反道路交通管理事件通知單
    （下稱系爭舉發單），逕行舉發原告違反道路交通管理處罰
    條例（下稱道交條例）第31條第2 項規定，並載明應於110 
    年11月22日前到案。嗣原告於110 年11月21日到案陳述意見
    後，被告於110年12月14日仍認其於上開時、地有「汽車行
    駛於高速公路汽車駕駛人未依規定繫安全帶（一人）」之違
    規事實，乃依道交條例第31條第2 項規定，以桃交裁罰字第
    58-ZHC246379號違反道路交通管理事件裁決書（下稱原處分
    ）對原告裁處罰鍰新臺幣（下同）3,000 元，原處分於110 
    年12月14日送達予原告。原告不服原處分，於110 年12月14
    日向本院提起本件行政訴訟。
二、原告起訴主張：原告有依規定繫安全帶，且依採證照片可看
    見原告左肩有明顯之安全帶痕跡，是照片模糊，員警根本無
    法辨識等語。並聲明：原處分撤銷。
三、被告則以：
  ㈠按道交條例第7條之2第2項第10款規定：「前項第七款之科學
    儀器應採固定式，並定期於網站公布其設置地點。但汽車駕
    駛人之行為屬下列情形之一者，不在此限：十、汽車駕駛人
    或乘客未依規定繫安全帶。」、第31條第1項規定：「汽車
    行駛於道路上，其駕駛人、前座或小型車後座乘客未依規定
    繫安全帶者，處駕駛人新臺幣一千五百元罰鍰。但營業大客
    車、計程車或租賃車輛代僱駕駛人已盡告知義務，乘客仍未
    繫安全帶時，處罰該乘客；有關其安全帶之正確使用、實施
    方式、因特殊事由未能依規定繫安全帶之處理、宣導及其他
    應遵行事項之辦法，由交通部定之。」、同條第2項規定：
    「汽車行駛於高速公路或快速公路違反前項規定者，處駕駛
    人新臺幣三千元以上六千元以下罰鍰。但營業大客車、計程
    車或租賃車輛代僱駕駛人已盡告知義務，乘客仍未繫安全帶
    時，處罰該乘客。」。復按道路交通安全規則第89條第1項
    第5款規定：「行車前應注意之事項，依下列規定：五、駕
    駛人、前座、小型車後座及大客車車廂為部分或全部無車頂
    區域之乘客均應繫妥安全帶。」。末按高速公路及快速公路
    交通管制規則第9條第1項第6款：「汽車行駛高速公路及快
    速公路，不得有下列行為：六、四輪以上汽車之駕駛人、前
    座或小型車後座乘客未依規定繫安全帶。」。
  ㈡依道交條例第31條第1項後段授權交通部訂定之汽車駕駛人及
    乘客繫安全帶實施及宣導辦法第3條明定：「汽車行駛於道
    路上，其汽車駕駛人、前座或小型車後座乘客，應依下列規
    定使用安全帶：一、安全帶及相關配件必須齊全，並無毀損
    、鬆脫或變更之情事。二、每條安全帶僅供一人使用。三、
    安全帶之帶扣應確實緊扣，安全帶無扭曲或反轉，鬆緊度保
    持適宜；腰部安全帶置於腰部以下，肩部安全帶固定位置應
    依個人調整，避免安全帶纏繞經過頸部，且應置手臂上端以
    上。四、年齡逾4歲至12歲以下或體重逾18公斤至36公斤以
    下之兒童，應搭配使用符合國家標準（CNS）11497汽車用兒
    童保護裝置所稱之幼童用座椅或學童用座椅（或增高型座墊
    ），並確實與汽車座椅連接穩固後，繫妥安全帶坐於車輛後
    座。但如其體型可依第3款規定使用帶者，不在此限。」。
  ㈢依舉發機關110年12月1日國道警八交字第1108701408號函略
    以：「旨揭車輛於110年9月18日7時13分，行經國道3號公路
    南向363.9公里處，汽車駕駛人未依規定繫安全帶，經本大
    隊員警以科學儀器去得證據資料證明其行為違規，爰依證據
    資料製填旨揭通知單逕行舉發，尚無不當…本案經重新審視
    放大之採證圖片，旨揭車輛汽車駕駛人未遵守上揭規定方式
    繫扣安全帶，本大隊員警依法執行公務，據實製單舉發，並
    無違誤」。依函文所提供之照片可知，照片中可見駕駛及前
    座乘客二人，而駕駛左手臂上端靠近頸部至胸前斜下處並無
    安全帶，系爭車輛駕駛人確有未繫安全帶之違規事實。按交
    通警察製單舉發違反道交條例所列之違規事實，本質上為行
    政處分，係公務員基於職務上之權力，依法就特定之具體事
    件所為之具公法上效果之單方面行政行為，基於公務員為公
    法上行為具有公信力之原則，該行政行為當可被推定為真正
    ，其據以依法處分之事實認定亦為正確無誤，本此公信原則
    ，乃立法者賦予行政機關制定違反道路交通事件統一裁罰基
    準及處理細則，以達其維護交通秩序、安全之行政目的。是
    以，系爭車輛因有「汽車行駛於高速公路汽車駕駛人未依規
    定繫安全帶(一人)」之情，該當道交條例第31條第2項規定
    所定要件，原處分並無違誤等語置辯。並聲明：原告之訴駁
    回。
四、本件爭點：本件違規情節是否屬實？
五、本院之判斷：
  ㈠按「汽車行駛於道路上，其駕駛人、前座或小型車後座乘客
    未依規定繫安全帶者，處駕駛人1,500元罰鍰……；有關其安
    全帶之正確使用、實施方式、因特殊事由未能依規定繫安全
    帶之處理、宣導及其他應遵行事項之辦法，由交通部定之。
    」、「汽車行駛於高速公路或快速公路違反前項規定者，處
    駕駛人3,000元以上6,000元以下罰鍰。」，道交條例第31條
    第1、2項分別定有明文。次按「行車前應注意之事項，依下
    列規定：……五、駕駛人、前座、小型車後座及大客車車廂為
    部分或全部無車頂區域之乘客均應繫妥安全帶。」，道路交
    通安全規則第89條第1項第5款亦有明定。又依道交條例第31
    條第1項規定訂定之汽車駕駛人及乘客繫安全帶實施及宣導
    辦法第3條第1項第3款亦規定：「汽車行駛於道路上，其汽
    車駕駛人、前座或小型車後座乘客，應依下列規定使用安全
    帶：……三、安全帶之帶扣應確實緊扣，安全帶無扭曲或反轉
    ，鬆緊度保持適宜；腰部安全帶置於腰部以下，肩部安全帶
    固定位置應依個人調整，避免安全帶纏繞經過頸部，且應置
    手臂上端以上。」。
  ㈡再按交通部87年11月13日交路(87)字第049161號函文略以：「
    依道交條例第31條第1項立法保障駕駛人及前座乘客之意旨，
    汽車專用安全帶之扣繫應依其原廠設計規定方式操作，另因
    小客車前排兩側應為三點式之安全帶，故駕駛人及前座乘客應
    依三點式安全帶設計規定之方式扣繫完善，方得認定為有依
    規定繫安全帶；如未依設計規定方式繫扣，依前揭條例規定
    舉發，係應適法並無不當。」，又上開函文內容經核與道交
    條例第31條規定意旨無違，本院自得予以酌適用。是依上開
    規定與函文意旨可知，採用肩部安全帶（三點式安全帶）之
    車輛座位，正確使用安全帶之方式係肩帶部分應橫過胸部並
    跨過肩部，避免纏繞到頸部，腰帶部分應儘量往下拉至腰部
    以下，方得認定為依規定繫安全帶，否則均屬違規。
  ㈢經查，汽車駕駛座之安全帶為三點式，在正常使用之情形下
    ，肩帶應係繞過肩部並斜向胸前，另腰帶則應橫跨髖部位置
    而一併延伸至身體另一側之帶扣，並將帶扣插入插銷以固定
    ，並將帶身與身體保持適當之密接狀態。而員警拍照採證之
    時間為上午7時13分，且依採證照片觀之（見本院卷第35頁
    ）當時天候良好且光線充足，可見照片中駕車之原告左肩衣
    物上方至胸口處間，均未見任何安全帶之帶身，難謂有依規
    定使用安全帶之情形。雖原告稱左肩至左胸處所見之陰影即
    為安全帶等語（見本院卷第67頁），然查當時陽光照射之角
    度，約係自系爭車輛左側之8點鐘方向往系爭車輛右側之2點
    鐘方向照射，此觀採證照片下方之車身陰影自車頭處略往車
    身右前方延伸可證，故而在原告左肩至左胸之粗條狀陰影，
    應為系爭車輛B柱經陽光照射於原告左肩所形成之。準此，
    足認原告駕駛系爭車輛行駛高速公路，未依規定繫安全帶之
    違規情事明確，其所辯並不可採。又原告為合法持有駕駛執
    照之成年駕駛人（見本院卷第51頁），對於行車應依規定繫
    安全帶之交通安全常識應知悉甚詳，其卻未依規定繫安全帶
    ，縱無故意，亦顯有過失，自應受罰，是被告所為原處分之
    裁處，認事用法並無違誤。
六、綜上所述，原告駕駛系爭車輛於事實概要欄所載之時、地，
    確有「汽車行駛於高速公路前座乘客未依規定繫安全帶(一
    人)」之違規行為甚明。從而，被告依道交條例第31條第2項
    之規定，裁處原告罰鍰3,000元，核無違誤，原告猶執前詞
    訴請撤銷原處分，顯無理由，應予駁回。
七、本件事證已臻明確，兩造其餘攻擊、防禦方法及所提證據，
    經核均與判決結果不生影響，爰不一一論列，併此敘明。
八、本件訴訟費用額確定為第一審裁判費300 元，爰依行政訴訟
    法第98條第1 項規定，由敗訴之原告負擔。
中　　華　　民　　國　　111 　年　　4 　　月　　22　　日
                  行政訴訟庭　法　官　徐  培  元
上為正本係照原本作成。
如不服本判決，應於判決送達後20日內，向本院提出上訴狀並表
明上訴理由（原判決所違背之法令及其具體內容或依訴訟資料可
認為原判決有違背法令之具體事實），其未載明上訴理由者，應
於提出上訴後20日內向本院補提理由書（上訴狀及上訴理由書均
須按他造人數附繕本，如未按期補提上訴理由書，則逕予駁回上
訴），並應繳納上訴裁判費新臺幣750元。
中　　華　　民　　國　　111 　年　　4 　　月　　22　　日
                              書記官  吳  文  彤